臺灣高等法院臺中分院民事判決　九十一年度上易字第三○三號
　　　上　訴　人　甲○○
　　　被上訴人　　乙○○
右當事人間遷讓房屋事件，上訴人對於中華民國九十一年五月二十日臺灣彰化地方法
院九十一年訴字第二四一號第一審判決提起上訴，本院判決如左：
      主      文
上訴駁回。
第二審訴訟費用由上訴人負擔。
      事      實
甲、上訴人方面：
一、聲明：
　(一)原判決關於命上訴人給付新台幣（下同）三萬元及其利息暨該部分假執行之宣告
　　廢棄。
　(二)右開廢棄部分被上訴人在第一審之訴及假執行之宣告均駁回。
二、陳述：
  (一)按當事人互相表示意思一致者，無論其為明示或默示，契約即為成立，民法第一
    百五十三條定有明文。而契約之成立，本不以署名或劃押為要件，故凡當事人間
    締結契約，其書面之形式雖不完全，而能以其他方法，足以證明其意思合致之表
    示者，自無妨契約之成立，當然發生法律之效力，最高法院二十年上字第一七二
    號判例著有明文。本件租賃契約於民國八十八年五月二十八日成立，於訂約時雙
    方當事人實已約定上訴人於租賃期間所應繳付之租金全部係以出租人鄭福全積欠
　　上訴人之債務抵付，此亦為訴外人鄭福全所不爭執，依前開判例意旨所示，雖上
　　訴人與鄭福全雙方於租賃契約中並未載明租金如何抵付，亦不影響當事人已成立
　　之約定。易言之於租賃成立時，上訴人即已繳清全部租期內之租金，是以被上訴
　　人自無再向上訴人請求租金之理，至被上訴人若因此受有損害，乃另一之法律關
　　係，應另訴請原出租人即鄭福全賠償，與本案無涉。
  (二)又租賃物與租金為租賃之二大要素，必出租人與承租人對租賃物及租金有具體確
    定之意思合致，始能成立租賃契約，原出租人係出租房屋予上訴人使用，雖租金
    繳納之方式未載明於公證書上，然租賃契約為諾成契約，僅須當事人間就租賃契
　　約必要之點即租賃物及租金互相表示一致，其契約即為成立。今房屋所有權雖移
　　轉於被上訴人，然基於買賣不破租賃之原則，租賃契約於所有權移轉後，仍繼續
　　有效，則本件租金既約定由原出租人積欠上訴人之債務中抵扣，故被上訴人自不
　　得依租賃契約向上訴人請求給付租金。
  (三)綜合上述，原審認事用法諸多違誤及不當，誠難令人甘服，為此依法提起上訴，
    求為撤銷原判決，另為判決如聲明所示。
三、證據：援引第一審立證方法。
乙、被上訴人方面：
一、聲明：駁回上訴。
二、陳述：除與原判決相同茲引用之外，另補陳：
  (一)查上訴人與鄭福全所訂之租賃契約，其租金之給付係每個月租金一萬五千元，按
    月於每月初一日由上訴人提納給鄭福全，除此上訴人另給付鄭福全保證金四萬五
    千元，並約定於租期屆滿交還房屋時由鄭福全無息歸還，此觀其等所訂契約書第
    三條規定自明，絕非如上訴人所謂自鄭福全所積欠之債務中抵扣；抑且，果如所
    言屬實，其等亦自不可能約定上訴人須提出保證金四萬五千元，俟租期屆滿交還
    房屋時由鄭福全無息退還之必要；再揆諸上訴人於原審法院簡易庭調解時，自陳
    「我與原告及鄭福全都不認識，我有收到一份告函，但我也不清楚這件事。」可
    見上訴人既不認識鄭福全，鄭福全自不可能積欠上訴人之債務，其等尤不可能有
    租金抵充債務之情事。
三、證據：援引第一審立證方法。
    理由
一、本件上訴人經合法通知未到場，核無民事訴訟法第三百八十六條各款所互情形，
    爰依被上訴人聲請，由其一造辯論而為判決，合先敘明。
二、本件被上訴人於原審起訴主張：坐落彰化縣北斗鎮○○段一○四○－二地號土地
    ，三九建號、門牌號碼彰化縣北斗鎮○○路六十之一號房屋，原為訴外人鄭福全
    所有，民國八十八年五月二十八日起租予上訴人，租期至九十八年五月二十七日
    止，月租金一萬五千元，應於每月一日給付。茲該房屋業經伊於原審法院八十八
    年度執字第一○五七七號民事強制執行事件拍賣時承受，並於九十年七月二十日
    取得執行法院發給之權利移轉證書在案，依民法第四百二十五條之規定，該房屋
    租賃契約對於伊繼續存在。而伊已於九十年九月十二日函催告上訴人自九十年九
    月份起，應按期給付每月租金，上訴人於九十年十月八日收受該催告函後迄未給
    付，遲付之租金總額已逾二個月之租額以上，伊自得依民法第四百四十條之規定
    ，終止兩造間之前開房屋租賃契約，並以本件起訴狀繕本送達為終止租約之意思
    表示。則租約終止後，上訴人為無權占有，不僅負有返還該租賃物及給付自九十
    年十月至同年十二月之三個月欠租共計四萬五千元之義務，伊亦得本於所有權，
    請求上訴人返還房屋，及本於不當得利之規定，請求上訴人自九十一年一月一日
    起至遷讓交還房屋止，返還每月相當於租金一萬五千元之利益等情，本於租賃物
    返還請求權、所有物返還請求權、租金請求權、不當得利返還請求權，求為命上
    訴人應將前揭房屋全部遷讓交還，暨給付四萬五千元及自九十一年一月一日起至
    交還房屋之日止，每月給付一萬五千元之判決，並願供擔保聲請宣告假執行。
三、原審審理結果以被上訴人於承受前開房屋後，於九十年九月十二日始以存證信函
    通知上訴人伊已取得房屋所有權之情事  (上訴人於同年十月八日始收受該信函)
    故被上訴人受讓該租金應自九十年十月八日起對上訴人始生效力，因認上訴人積
    欠被上訴人之租金尚未達二個月以上，被上訴人終止租約即不合法，因而判命上
    訴人應給付被上訴人租金三萬元，並駁回被上訴人其餘之請求；被上訴人就其敗
    訴部分未據聲明不服，上訴人就其敗訴部分提起上訴，其理由則略以伊向訴外人
    鄭福全租用前開房屋，租金每月一萬五千元，租期十年，因訴外人鄭福全前曾積
    欠伊債務，故雙方協議以該債務悉數抵扣十年之租金，是以十年之租金已一次給
    付，被上訴人無從再向伊收取租金等語資為抗辯。
四、被上訴人主張前開落彰化縣北斗鎮○○路六十之一號房屋其基地原為訴外人鄭福
　　全所有，民國八十八年五月二十八日租與上訴人，租期十年，每月租金一萬五千
　　，嗣該房地於九十年七月間由法院強制執行查封拍賣由伊承受，取得該房地所有
　　權，唯上訴人拒不繼續繳納租金等情，業據提出不動產權利移轉證書、所有權狀
　　、拍賣公告、房屋租賃契約書、公證書等件為證，且為上訴人所不爭執，復經原
　　審法院調閱同院八十八年度執字第一○五七七號強制執行卷、八十八年度公字第
　　一四五四號公證卷案查明無異，堪信為真實。上訴人雖以前詞置辯，唯查：
　(一)依卷附上訴人與訴外人鄭福全所共同簽訂之租賃契約書第三條規定「租金：每一
　　個月租金新台幣一萬五千元正。租金給付方法。按月初一日由乙方（即上訴人）
　　提納給甲方收受，絕不得延誤。保證金新台幣四萬五千元，於租期屆滿交還房屋
　　時無息返還（另立收據）」第六條規定「違約處罰：乙方如不於租賃期滿時交還
　　房屋，經甲方催告後，仍不履行，即應支付違約金新台幣三萬元。」等語；核與
　　上訴人於原審證稱「我還住在系爭房子，租金我已經跟鄭福全抵掉了，簽租約時
　　，租金是用相抵的，租金是一個月抵一萬五」（原審卷第二十七頁）等語相互以
　　觀，上訴人與訴外人鄭福全係約定租金由上訴人按月繳付，並未約定以所積欠之
　　債務悉數作為抵扣租金之約定，上訴人所辯上情已無可採。抑且，苟如所辯，鄭
　　福全對伊負有債務，並以之抵扣租金，又何須約定保證金之交付及違約之處罰？
　　在在足以證明上訴人所辯以租金抵扣債務等語，不足採信。
  (二)上訴人雖堅稱訴外人確曾積欠其債務，並以該債務抵扣租金云云，唯上訴人自原
    審迄本院審理時，均未見提出鄭福全積欠其債務之確切數額，以及經抵扣後之債
　　務餘額；且查，依其等所簽訂之租賃契約規定，其每月之租金為一萬五千元，一
　　年之租金為十八萬元，十年租金則高達一百八十萬元，以此高額之債務一次抵充
　　租金，竟未於租賃契約書中詳加記明，或彼此會算，立據存證，殊難想像，尤可
　　證明上訴人所辯均不實在，不足採信。
四、末查本件被上訴人係於九十年七月間取得所有權，有其所提不動產權利移轉證書
    在卷可按，其與上訴人之權利義務關係，依民法第二百九十七條規定應以通知上
    訴人前開事實之後，始生效力（最高法院五十二年台上字第二○四七號判例意旨
    參照）。本件被上訴人係於九十年九月十二日以函通知上訴人已取得該房屋所有
    權，該函於九十年十月八日由上訴人親收，有其所提律師事務所函、掛號收件回
    執附卷為證，並為上訴人所不爭執。故被上訴人受讓系爭租金債權，即應自九十
    年十月八日起，對於上訴人始生效力。又如前所述，上訴人應繳付原出租人鄭福
    全之租金，僅係按月以鄭福全對伊所積之債務抵付，則在九十年十月份，上訴人
    應無積欠房租之情形，惟自九十年十一月一日起，上訴人即應按月給付租金一萬
    五千元予被上訴人。從而，被上訴人本於租金請求權，請求上訴人給付九十年十
    一月、同年十二月份租金合計三萬元，為有理由，應予准許，逾此範圍，為無理
    由，應予駁回。原審就此部分為被上訴人勝訴之判決，並依聲請，酌定相當之擔
    保金額，為假執行之宣告，核無不合，上訴人仍執陳詞，就此部分指摘原判決不
    當求予廢棄改判，為無理由，應駁回其上訴。
據上論結：本件上訴為無理由，依民事訴訟法第四百四十九條第一項、第七十八條、
第四百六十三條、第三百八十五條第一項判決如主文。
中　　　華　　　民　　　國　　九十一　　年　　 十一　　 月　　二十七　　日
~B1民事第一庭審判長法　官　林陳松
~B2　　　　　　　　法　官　李寶堂
~B3　　　　　　　　法　官　王重吉
右為正本係照原本作成。
不得上訴。
~B　　　　　　　　書記官　陳曉青
中　　　華　　　民　　　國　　九十一　　年　　 十一　　 月　　二十九　　日
　　　　　　　　　　　　　　　　　　　　　　　　　　　　　　　　　　　　Ｙ
